臺灣高等法院民事裁定
108年度破抗字第29號
抗  告  人  陳啟仁
代  理  人  廖柏宇
上列抗告人因與相對人邱水金間聲請宣告破產事件，抗告人對於
中華民國108年9月24日臺灣桃園地方法院108年度破字第16號裁
定提起抗告，本院裁定如下：
    主  文
原裁定廢棄。
    理  由
一、本件抗告人於原法院聲請及抗告意旨略以：伊對相對人有本
    金新臺幣（下同）30萬元之債權，相對人現有資產不足以清
    償債務，且其尚有之資產足以構成破產財團及清償破產財團
    之費用及債務，有宣告破產之實益，依破產法第58條第1項
    之規定，聲請宣告相對人破產。相對人目前積欠之債務金額
    為311萬1878元，惟其名下資產除有投保之新光人壽保險股
    份有限公司保險契約解約金28萬412元外，法院尚應本於職
    權調查相對人名下全球人壽保險股份有限公司所投保之保險
    契約解約金金額、勞工保險投保薪資數額及勞工保險金，並
    向財團法人金融聯合徵信中心函查相對人之綜合信用報告等
    ，以查明相對人資產狀況是否符合破產之要件及有無宣告破
    產之實益。原法院未依破產法第63條第2項規定為上開職權
    調查，遽以伊未補正相對人之信用報告等財產狀況說明為由
    ，駁回伊之聲請，顯有違誤，爰請求廢棄原裁定等語。
二、按破產，對債務人不能清償債務者宣告之。債權人聲請宣告
    破產時，應於聲請書敘明其債權之性質、數額及債務人不能
    清償其債務之事實。債務人聲請宣告破產時，應附具財產狀
    況說明書及其債權人、債務人清冊。破產法第57條、第61條
    、第62條分別定有明文。由是可知，債權人、債務人聲請宣
    告破產時，各應具備之文件既不相同，法院即不應將債務人
    聲請宣告破產時所負之義務強加於債權人。次按法院就破產
    之聲請，於裁定前，得依職權為必要之調查，並傳訊債權人
    、債權人及其他關係人，此為同法第63條第2條所明定。又
    依破產法第148條規定之旨趣，除債務人之財產不敷清償財
    團費用及財團債務外，尚難認無宣告破產之實益。是以法院
    就破產之聲請，依同法第63條第2項之規定，應本於職權為
    必要之調查，倘債務人確無財產可構成破產財團，或債務人
    之財產不敷清償財團費用及財團債務，無從依破產程序清理
    其債務時，始得以無宣告破產之實益，裁定駁回聲請（最高
    法院96年度台抗字第398號裁定意旨參照）。
三、經查：
    ㈠、抗告人主張其自第三人鴻漢資產管理顧問有限公司處受
        讓該公司對相對人之本金債權30萬元，且曾對相對人財
        產聲請強制執行仍未受償等情，業據其提出債權讓與聲
        明書、債權讓與證明書、郵局存證信函、收件回執、債
        權計算書、臺灣桃園地方法院債權憑證及繼續執行紀錄
        表附卷為證（見原法院卷第11至42頁），堪認抗告人為
        相對人之債權人，並已依破產法第61條規定，敘明其債
        權及相對人不能清償其債務之事實。
    ㈡、原法院固於108年7月3日以裁定命抗告人補正：構成相對
        人之破產財團之財產價值、相對人財產狀況說明書、相
        對人之債務人清冊、相對人之債權人清冊、相對人之財
        團法人金融聯合徵信中心綜合信用報告（見原法院卷第
        55至56頁）。然抗告人為相對人之債權人，其聲請宣告
        相對人破產，本無依破產法第62條規定，提出財產狀況
        說明書及債權人、債務人清冊等義務，且抗告人對於前
        開命補正事項，業已陳明其非相對人無法探知相對人之
        信用狀況，並向原法院聲請調查證據（見原法院卷第71
        頁）。原法院於收受抗告人提出前述陳報狀後，並未依
        職權調查相對人之財產資料，亦未命相對人就其財產狀
        況為報告，即逕以抗告人逾期未補正相對人財產狀況及
        其債權人、債務人清冊等資料為由，駁回抗告人之聲請
        ，顯與破產法第61條、第63條第2項之規定有違，尚有
        未洽。抗告意旨指摘原裁定不當，求為廢棄，為有理由
        。
    ㈢、關於破產之程序，除本法有規定外，準用民事訴訟法之
        規定，破產法第5條定有明文。而抗告法院認抗告為有
        理由者，應廢棄或變更原裁定；非有必要，不得命原法
        院或審判長更為裁定，民事訴訟法第492條亦有明文。
        原裁定不當應予廢棄，已如前述，惟法院就破產之聲請
        ，於裁定前，依破產法第63條第2項規定，得依職權為
        必要之調查，並傳訊債務人、債權人及其他關係人。倘
        原法院調查審酌後，如認不應宣告破產，固應駁回抗告
        人之聲請；惟如認應宣告破產，則依破產法第64條、第
        65條規定，法院於宣告破產時應為選任破產管理人、決
        定申報債權期間及第1次債權人會議期日，及公告破產
        人之債權人應於規定期間內向破產管理人申報其債權等
        必要之處置，該等處置應由原法院為之，自屬民事訴訟
        法第492條後段之必要情形。爰將原裁定廢棄，發回由
        原法院另為適當之處理。
    ㈣、從而，原裁定逕以抗告人未遵期補正相對人資產狀況為
        由，裁定駁回其聲請，自有未洽。抗告意旨指摘原裁定
        不當，求予廢棄，為有理由。爰由本院將原裁定廢棄，
        發回原法院另為適法之處理。 
四、據上論結，本件抗告為有理由。爰裁定如主文。 
中　　華　　民　　國　 109　　年　　1 　　月　　22  　日
                  民事第九庭    
                      審判長法  官  楊絮雲
                            法  官  李昆霖
                            法  官  張宇葭
正本係照原本作成。
不得再抗告。
中　　華　　民　　國　 109　　年　　1 　　月　　30  　日
　　　　　　　　　　　　　  書記官  李佳姿